【裁判字號】    91,訴,544
【裁判日期】    920311
【裁判案由】    請求退稅
【裁判全文】
臺中高等行政法院判決                            九十一年度訴字第五四四號
                              .
  原      告  甲  ○
  被      告  財政部臺灣省中區國稅局
  代  表  人  乙○○
  訴訟代理人  丙○○
右當事人間因請求退稅事件，提起行政訴訟，本院判決如左︰
    主  文
原告之訴及其追加之訴均駁回。
訴訟費用由原告負擔。
    事  實
一、事實概要：緣被繼承人劉秋金於民國八十二年六月十三日死亡，繼承人等於八十
    三年三月十一日依法申報遺產稅，案經被告核定遺產總額新台幣（下同）三三、
    一二○、○五五元，遺產淨額一七、○八六、六八五元，應納稅額為三、六九八
    、五○二元，繼承人等於八十三年九月六日繳納完竣，原告（原名甲○堆）於九
    十一年八月十三日因申請退還已繳稅款，逕行向本院提起行政訴訟。
二、兩造聲明：
  (一)原告聲明求為判決：被告應將已納之土地增值稅七十萬六千七十元連同利息退還
                      ，並追加請求國家賠償四百萬元。
  (二)被告聲明求為判決：駁回原告之訴。
三、兩造之陳述：
  (一)原告主張之理由：
    1.本件並非撤銷訴訟，而是依據行政訴訟法第八條之給付訴訟：人民與中央或地
      方機關間，因公法上原因發生財產上的給付或請求作成行政處分以外的其他非
      財產上的給付，以及因公法上契約發生的給付，均得向高等行政法院提起給付
      訴訟。
    2.土地稅法第二十八條規定「．．．但因繼承而移轉之土地．．．免徵土地增值
      稅。」而遺產及贈與稅法第十五條規定「被繼承人死亡前三年內贈與下列個人
      之財產，應於被繼承人死亡時，視為被繼承人之遺產，併入其遺產總額，依本
      法規定徵稅。」而八十七年以前之遺產及贈與稅法第十一條規定「．．．被繼
      承人死亡前三年內贈與之財產，依第十五條規定併入遺產課徵遺產稅者，應將
      已納之贈與稅連同按當地銀錢業通行之一年期定期存款利率計算之利息，自應
      納遺產稅額內扣抵。」而八十七年修法後之該條則規定為「被繼承人死亡前三
      年內贈與之財產，依第十五條規定併入遺產課徵遺產稅者，應將已納之贈與稅
      與土地增值稅連同按郵政儲金匯業局一年期定期存款利率計算之利息，自應納
      遺產稅額內扣抵。」可知八十七年之前的稅法並無規定土地增值稅之事，所以
      若無法扣抵，則所贈與之土地視同遺產時，表示當初之移轉無效，所以土地增
      值稅應退還給納稅人；若說當初移轉為有效，所以須課土地增值稅，則為何贈
      與稅可退還？因既然移轉有效則贈與稅就無理由退還，而既然可以退還贈與稅
      ，則土地增值稅就沒有理由不退還納稅人，故此為該稅法上規定之疏漏，於八
      十七年修法時才規定土地增值稅可以退還給納稅人，故被告應退還土地增值稅
      連同利息，否則就屬重複課稅，且在被繼承人劉秋金於八十二年死亡前，就已
      有土地稅法第二十八條之規定，並無所謂法律不溯及既往之問題。
    3.又本件雖不符合稅捐稽徵法第二十八條規定，但依據憲法第二十四條規定「．
      ．．被害人就其所受損害，並得依法向國家請求賠償。」被告未依據土地稅法
      第二十八條規定顯然已違法，且另依國家賠償法第一條、第二條、第八條規定
      及憲法第一百十七條規定，憲法的效力高於普通法律，因而國家賠償法第八條
      之效力應高於稅捐稽徵法第二十八條，稅捐稽徵法第二十八條無效，故原告得
      據以請求國家賠償。
  (二)被告答辯之理由：
    1.按「納稅義務人對於因適用法令錯誤或計算錯誤溢繳之稅款，得自繳納之日起
      五年內提出具體證明，申請退還；逾期未申請者，不得再行申請。」為稅捐稽
      徵法第二十八條所明定。次按「．．．被繼承人死亡前三年內贈與之財產，依
      第十五條之規定併入遺產課徵遺產稅者，應將已納之贈與稅連同按郵政儲金匯
      業局一年期定期存款利率計算之利息，自應納遺產稅額內扣抵。但扣抵額不得
      超過贈與財產併計遺產總額後增加之應納稅額。」為行為時遺產及贈與稅法第
      十一條第二項所明定。
    2.本件被繼承人劉秋金於八十二年六月十三日死亡，繼承人等於八十三年三月十
      一日依法申報遺產稅，案經被告核定遺產總額三三、一二○、○五五元，遺產
      淨額一七、○八六、六八五元，應納稅額為三、六九八、五○二元，繼承人等
      於八十三年九月六日繳納完竣。被繼承人劉秋金於八十二年六月十三日死亡，
      依行為時遺產及贈與稅法第十一條第二項之規定，被繼承人死亡前三年內贈與
      之財產，依第十五條之規定併入遺產總額課徵遺產稅者，應將已納之贈與稅連
      同按郵政儲金匯業局一年期定期存款利率計算之利息，自應納遺產稅額內扣抵
      ，查被告所屬南投縣分局於核定應納稅額時，已依上揭規定將已納之贈與稅連
      同利息三二二、三七○元自應納遺產稅額內扣抵，並無不合。其迄九十一年八
      月十三日始主張依八十七年六月二十四日修正之遺產及贈與稅法第十一條第二
      項規定，自應納遺產稅額內扣抵已納之土地增值稅及利息乙節，經查上揭規定
      雖於八十七年六月二十四日修正為應將已納之贈與稅與土地增值稅連同按郵政
      儲金匯業局一年期定期存款利率計算之利息，自應納遺產稅額內扣抵，惟並無
      追溯適用之規定，是被告依行為時之法令未予扣抵已納之土地增值稅及利息，
      並無不合，所訴委不足採。又原告於鈞院九十一年十一月十四日準備程序時另
      追加請求國家賠償四百萬元，被告則不予同意其追加。
    理  由
一、按「納稅義務人對於因適用法令錯誤或計算錯誤溢繳之稅款，得自繳納之日起五
    年內提出具體證明，申請退還；逾期未申請者，不得再行申請。」為稅捐稽徵法
    第二十八條所明定。次按「．．．被繼承人死亡前三年內贈與之財產，依第十五
    條之規定併入遺產課徵遺產稅者，應將已納之贈與稅連同按郵政儲金匯業局一年
    期定期存款利率計算之利息，自應納遺產稅額內扣抵。但扣抵額不得超過贈與財
    產併計遺產總額後增加之應納稅額。」為行為時遺產及贈與稅法第十一條第二項
    所明定。
二、經查本件被繼承人劉秋金於八十二年六月十三日死亡，原告等繼承人於八十三年
    三月十一日依法申報遺產稅，案經被告核定遺產總額三三、一二○、○五五元，
    遺產淨額一七、○八六、六八五元，應納稅額為三、六九八、五○二元，繼承人
    等於八十三年九月六日繳納完竣，原告於九十一年八月十三日始向本院起訴請求
    被告退還已繳稅款，已逾稅捐稽徵法第二十八條所規定之五年期限。次查被繼承
    人劉秋金於八十二年六月十三日死亡，依行為時遺產及贈與稅法第十一條第二項
    之規定，被繼承人死亡前三年內贈與之財產，依第十五條之規定併入遺產總額課
    徵遺產稅者，應將已納之贈與稅連同按郵政儲金匯業局一年期定期存款利率計算
    之利息，自應納遺產稅額內扣抵，而被告所屬南投縣分局於核定應納稅額時，已
    依上揭規定將已納之贈與稅連同利息三二二、三七○元自應納遺產稅額內扣抵，
    於法並無不合。原告於九十一年八月十三日始主張依八十七年六月二十四日修正
    之遺產及贈與稅法第十一條第二項規定，自應納遺產稅額內扣抵已納之土地增值
    稅及利息乙節，經查上揭規定雖於八十七年六月二十四日修正為應將已納之贈與
    稅與土地增值稅連同按郵政儲金匯業局一年期定期存款利率計算之利息，自應納
    遺產稅額內扣抵，惟並無追溯適用之規定，是被告依行為時之法律未予扣抵已納
    之土地增值稅及利息，並無不合。又本件係因被繼承人生前將土地贈與他人而移
    轉土地，並非因繼承而移轉之土地，自無土地稅法第二十八條規定因繼承而移轉
    之土地，免徵土地增值稅之適用。綜上所述，原告上開主張，均不足採。從而，
    原告起訴請求被告退還已納之土地增值稅七十萬六千七十元及利息，為無理由，
    應予駁回。又原告於九十一年十一月十四日本院準備程序時另追加請求國家賠償
    四百萬元，惟該追加之訴，既經被告不同意其追加，其追加即於法不合，應併予
    駁回。
三、據上論結，本件原告之訴為無理由，依行政訴訟法第一百九十五條第一項後段、
    第一百零七條第一項第十款、第九十八條第三項前段，判決如主文。
中      華      民      國    九十二    年     三       月     十一     日
                 臺 中 高 等 行 政 法 院   第 二 庭
                                審 判 長 法     官  胡  國  棟
                                         法     官  王  德  麟
                                         法     官  林  秋  華
右正本證明與原本無異。
如不服本判決，應於判決送達後二十日內向本院提出上訴書狀，其未表明上訴理由者
，應於提起上訴後二十日內向本院提出上訴理由書（須依對造人數附具繕本）；如於
本判決宣示或公告後送達前提起上訴者，應於判決送達後二十日內補提上訴理由書（
須附繕本）。未表明上訴理由者，逕以裁定駁回。
提起上訴應預繳送達用雙掛號郵票拾份（每份三十四元)。
中      華      民      國    九十二    年     三       月     十一     日
                                        法院書記官  杜  秀  君


司法院資訊處製作；財團法人民間司法改革基金會備份。
